臺灣高雄地方法院民事裁定
111年度消債職聲免字第43號
聲　請　人　沈瑞山　000000000000000000000000000000000000
00000000000000000000000000000000000000000000000000
代　理　人　張素芳律師
相對人即債　國泰世華商業銀行股份有限公司
權人　　　　　　　　000000000000000000000000000000000000
法定代理人　郭明鑑　00000000
代　理　人　王行正　000000000000000000000000000000000000
相對人即債　聯邦商業銀行股份有限公司
權人　　　　　　　　000000000000000000000000000000000000
0000000000000000000000000000000000000000000000000000000
法定代理人　林鴻聯　00000000
代　理　人　陳俊嘉　00000000000000000000000000000000000
相對人即債　玉山商業銀行股份有限公司
權人　　　　　　　　000000000000000000000000000000000000
00000000000000000000000000000000000000000000000000000000
代　理　人　朱逸君　000000000000000000000000000000000000
法定代理人　黃男州　00000000
相對人即債　臺灣銀行股份有限公司
權人　　　　　　　　00000000000000000000000000000000000
法定代理人　許志文　00000000
代　理　人　劉明杰　000000000000000000000000000000000000
相對人即債　星展（台灣）商業銀行股份有限公司
權人　　　　　　　　000000000000000000000000000000000000
00000000000000000000000000000000000000000000000000000000
法定代理人　伍維洪　00000000
　　　　　　　　　　000000000000000000000000
　　　　　　　　　　000000000000000000000000000000000000
相對人即債　台灣金聯資產管理股份有限公司
權人　　　　　　　　000000000000000000000000000000000000
00000000000000000000000000000000000000000000000000000000
法定代理人　施俊吉　00000000
　　　　　　　　　　000000000000000000000000
　　　　　　　　　　000000000000000000000000000000000000
相對人即債　陳巧倫　000000000000000000000000000000000000
權人　　　　　　　　　
上列聲請人即債務人因消費者債務清理事件聲請免責，本院裁定
如下：
    主  文
聲請人即債務人沈瑞山不予免責。
    理  由
一、本案基礎事實
　　查聲請人於民國109年10月26日聲請清算，經本院以109年度
    消債清字第304號裁定自110年4月27日開始清算程序，嗣因
    財產不敷清償相關債務及費用，本院乃於110年12月16日以1
    10年度司執消債清字第66號裁定終結清算程序確定，而普通
    債權人未同意免責。
二、本件經本院裁定終結清算程序確定，依消費者債務清理條例
    第132條、第133條、第134條之規定，本院應就聲請人是否
    應予免責（即無前開條例第133條、第134條規定之要件）進
    行審理，茲說明如下：
　㈠消債條例第133條前段
　1.本院裁定開始清算程序後，聲請人之財產及所得
　　⑴聲請人的財產
　　　查聲請人名下無財產，亦未領取社會補助、津貼等情，有
      稅務電子閘門財產所得調件明細表、低收入戶/中低收入
      戶/中低老年人生活津貼管理/身障者生活補助/單親家庭
      子女生活教育補助表、勞動部勞工保險局函、勞動部勞動
      力發展署高屏澎東分署函、高雄市政府都市發展局函在卷
      可資認定（見院卷第11-15頁、第8-11頁、第42頁、第43
      頁、第41頁）。
　　⑵聲請人之所得
　　　查聲請人自承其任職先鋒保全公司，月薪含加班費為新臺
      幣（下同）28000元等語（見院卷第54-56頁、第51頁）頁
      ），是以自110年4月27日開始清算程序起至111年5月4日
      本院調查期日止，以月為單位計算，聲請人所得總額為39
      2000元（見院卷第58頁計算表）。
　2.本院裁定開始清算程序後，聲請人之支出
　　⑴依衛福部社會司公告110、111年度高雄市最低生活費為133
      41元、14419元，依消債條例第64條之2第1項、第2項之規
      定，聲請人、受扶養者之最低生活費用應以前開高雄市每
      月最低生活費用金額1.2倍計算即16009元、17303元做為
      計算基準數額。又前開最低生活費已包含居住費用（所佔
      比例24.36%），扣除此部分費用後，110、111年度之最低
      生活費為12109元、13088元。
　　⑵聲請人最低生活費
　　　查聲請人主張：其與弟弟、女兒同住弟弟名下房屋，每月
      支付租賃土地費用等語（見院卷第52頁）；參酌前開說明
      ，聲請人每月最低生活費應以前開16009元、17303元為計
      算基準，是以自110年4月27日開始清算程序起至111年5月
      4日本院調查期日止，以月為單位計算，聲請人支出最低
      生活費總額為230596元（見院卷第58頁計算表）。逾此範
      圍部分，不予准許。
　  ⑶扶養費部分
　　　聲請人主張扶養胞弟沈益本，每月支出11000元等語，然
      查聲請人父母均歿，胞弟沈益本名下有坐落高雄市苓雅區
      凱旋二路93巷12號房屋，且與聲請人、聲請人之女同住其
      名下房屋，又自105年1月起領取身心障礙者生活補助費，
      其中自109年3月起迄今，每月領取金額為5065元等語，業
      經聲請人陳明在卷，並有高雄市政府社會局函在卷可佐（
      見院卷第52頁、第55-56頁、第58頁），基上可知聲請人
      胞弟無庸支出房租費用，則計算受扶養者沈益本之必要生
      活費時應扣除相當於房租之居住費用，再扣除前開領取之
      補助款，是以聲請人於110、111年度每月應負擔之扶養費
      分別為7044元、8023元，是以自110年4月27日開始清算程
      序起至111年5月4日本院調查期日止，以月為單位計算，
      聲請人負擔之扶養費總額為103511元（見院卷第58頁計算
      表）。逾此範圍部分，不予准許。
　3.本院裁定開始清算程序後，聲請人之所得餘額
　　依據上開證據，聲請人前開所得總額扣除個人最低生活費、
    胞弟扶養費總額後，尚有餘額57893元（見院卷第58頁計算
    表）。
　㈡消債條例第133條後段
　1.聲請人於聲請清算前2年期間，可處分所得總額每月23942元
    ，扣除每月個人必要生活費12109元、胞弟扶養費7044元後
    ，尚有餘額4789元等情，為聲請人所不爭執（見院卷第54頁
    ），亦為本院109年度消債清字第304號裁定認定在案，則聲
    請人於聲請清算前2年期間所得餘額為114936元（計算式：4
    789×24=114936）。
　2.普通債權人於清算程序中受償總額為13037元乙節，亦有110
    年度司執消債清字第66號裁定、債權表、金額分配表、分配
    結果彙總表、債權人受償金額彙總表在卷可參（見院卷第2
    頁、司執消債清字卷第63-64頁、第105-107頁）。
　3.承上，可認聲請人於本院裁定開始清算程序後，其所得總額
    扣除個人最低生活費總額後仍有餘額，且普通債權人受分配
    總額尚低於聲請清算前2年期間之可處分所得餘額，應已符
    合消債條例第133條所規定不免責事由。
  ㈢消債條例第134條部分
　　查聲請人無出國紀錄，此有入出境查詢表在卷可參（見院卷
    第7頁）；本院復查無聲請人有消債條例第134條所列其他各
    款應不免責事由，且債權人亦未提出聲請人有何符合消債條
    例第134條各款所規定之事證供本院參酌，故應認聲請人並
    無消債條例第134條所定不免責事由之存在。
　㈣消債條例第138條
　　本件債權發生原因為信用卡費、現金卡費、信用貸款、借貸
    、就學貸款連帶保證等情，有債權表在卷可佐（見司執消債
    清卷第63-64頁），堪認本件債權非屬消債條例第138條所定
    不受免責裁定影響之事由，併予敘明。
三、綜上所述，聲請人既有消債條例第133 條不應免責之事由，
    復未經普通債權人全體同意其免責，揆諸首揭規定，本件聲
    請人應不免責，爰裁定如主文。
四、另債務人因消債條例第133 條之情形，受不免責之裁定確定
    後，繼續清償達該條規定之數額，且各普通債權人受償額均
    達其應受分配額時，依消債條例第141 條之規定，債務人得
    再聲請法院裁定免責。又法院為不免責之裁定確定後，債務
    人繼續清償債務，而各普通債權人受償額均達其債權額之20
    % 以上者，依消債條例第142 條規定，可再行聲請法院裁定
    免責，附此敘明。
中　　華　　民　　國　 111　　年　　5 　　月　　23　　日
              　　民事庭　　法　官　賴寶合
上為正本係照原本作成
如不服本裁定，應於裁定送達後10日內，以書狀向本院提出抗告
，並繳納抗告費新臺幣1千元
中　　華　　民　　國　 111　　年　　5 　　月　　23　　日
  　                        書記官　胡美儀
附錄
一、債務人繼續清償得聲請法院裁定免責之規定：
　　消費者債務清理條例第141條
　　債務人因第 133 條之情形，受不免責之裁定確定後，繼續
　　清償達該條規定之數額，且各普通債權人受償額均達其應受
　　分配額時，得聲請法院裁定免責。　　
    消費者債務清理條例第142條
　　法院為不免責或撤銷免責之裁定確定後，債務人繼續清償債
　　務，而各普通債權人受償額均達其債權額之 20% 以上者，
　　法院得依債務人之聲請裁定免責。
二、債務人嗣後聲請裁定免責時，須繼續清償各普通債權之最低
    應受分配額。